臺灣高雄地方法院民事判決　　　　　　　 100年度訴字第54號
原　　　告　劉天順
被　　　告　邱宗發
訴訟代理人　蘇清文
上列當事人間請求確認申請變更報備無效事件，經本院於民國10
0年5月11日言詞辯論終結，判決如下：
    主      文
原告之訴駁回。
訴訟費用由原告負擔。
    事實及理由
一、原告主張：伊於民國95年11月30日經聯宏五福商業大樓（下
    稱系爭大樓）第25次區分所有權人及住戶大會推選為96年度
    管理負責人，又於97年2 月22日經系爭大樓區分所有權人及
    住戶大會推選為管理負責人，而依同日通過修改之住戶管理
    規約第7 條規定，任期應至101 年2 月21日，惟伊任期未滿
    ，被告即於98年12月1 日利用系爭大樓名義寄發區分所有權
    人會議開會通知（下稱系爭開會通知），於同年月8 日召開
    區分所有權人及住戶大會（下稱系爭會議），並改選被告為
    管理負責人，然系爭開會通知未載明召集人，亦未經管理負
    責人簽名蓋章，且該開會通知又僅公告8 日，有違公寓大廈
    管理條例第30條之規定，況被告並非系爭大樓之區分所有權
    人及住戶，其配偶更長期欠繳管理費，不具召集區分所有權
    人會議之資格，是系爭會議決議召集程序應屬違法，該會議
    之決議不成立，為此爰依上開法律規定及住戶管理規約提起
    本訴等語。並聲明：確認系爭會議決議不成立。
二、被告則以：系爭大樓嗣已成立管理委員會，且選任訴外人蘇
    珍玉為主任委員，伊已非系爭大樓管理負責人，是原告提起
    本件訴訟並無確認利益等語資為抗辯。並聲明：原告之訴駁
    回。
三、得心證之理由
    按確認法律關係之訴，非原告有即受確認判決之法律上利益
    者，不得提起之；確認證書真偽或為法律關係基礎事實存否
    之訴，亦同，民事訴訟法第247 條第1 項定有明文。又所謂
    即受確認判決之法律上利益，係指法律關係之存否不明確，
    原告主觀上認其在法律上之地位有不安之狀態存在，且此種
    不安之狀態，能以確認判決將之除去者而言，若縱經法院判
    決確認，亦不能除去其不安之狀態者，即難認有受確認判決
    之法律上利益，最高法院52年台上字第1240號著有判例可供
    參照。本件原告固主張系爭會議具有上述違法之處，該次會
    議改選被告為系爭大樓管理負責人之決議不成立云云，惟被
    告依公寓大廈管理條例第36條、第38條、第40條之規定，固
    於為公寓大廈管理負責人時得執行區分所有權人會議決議之
    事項，具一定之職掌及當事人能力，而得於該大樓之管理等
    事項被訴，然本件原告係以被告個人為對造而起訴，並非以
    其為系爭大樓之管理負責人而對其起訴，則本件確認判決之
    效力僅得及於兩造之間，而不能及於系爭大樓其他區分所有
    權人及住戶，準此，原告因系爭會議決議是否成立不明確，
    主觀上認其在法律上之地位有不安之狀態存在，此種不安之
    狀態，即無由以本件確認判決將之除去，是難認有受確認判
    決之法律上利益。況被告自陳系爭大樓業經成立管理委員會
    ，其已非該大樓之管理負責人，並提出高雄市前金區公所99
    年12月20日高市金區民字第0990008941號函為證，且經本院
    依職權調取系爭大樓管理委員會報備資料在卷可參（見本院
    卷(二)第41至71頁），足認被告業已卸任系爭大樓管理負責人
    之職，則原告因被告經系爭會議決議為管理負責人，所致原
    告私法上地位不安之狀態，顯然亦已不存在，自無再以確認
    判決除去之必要，亦堪認係屬欠缺確認利益。
四、綜上所述，原告提起本件確認之訴，並無受確認判決之法律
    上利益。從而，原告提起本件訴訟，確認系爭會議決議不成
    立，即屬無據，應予駁回。
五、據上論結，本件原告之訴為無理由，依民事訴訟法第78條，
    判決如主文。
中    華    民    國   100    年    5     月    25    日
                  民事第四庭    審判長法  官  黃宏欽
                                      法  官  楊淑珍
                                      法  官  楊淑儀
以上正本係照原本作成。
如對本判決上訴，須於判決送達後20日內向本院提出上訴狀。如
委任律師提起上訴者，應一併繳納上訴審裁判費。
中    華    民    國   100    年    5     月    25    日
                                      書記官  王資惠